【裁判字號】    98,毒抗,71
【裁判日期】    980227
【裁判案由】    毒品危害防制條例
【裁判全文】
臺灣高等法院刑事裁定                  98年度毒抗字第71號
抗  告  人
即受處分人  甲○○
上列抗告人即受處分人因違反毒品危害防制條例案件（九十七年
度毒偵緝字第九四七號），不服臺灣板橋地方法院中華民國九十
七年十二月三十一日裁定（九十七年度毒聲字第二六二０號），
提起抗告，本院裁定如下：
    主  文
抗告駁回。
    理  由
一、原裁定意旨略以：受處分人即被告甲○○基於施用第二級毒
    品安非他命之犯意，於民國九十七年一月二十八日下午二時
    四十二分採尿前回溯九十六小時內某時，在不詳處所，非法
    施用第二級毒品安非他命。嗣於九十七年一月二十八日下午
    一時許，在臺北縣板橋市○○路一九二號前為警查獲，並扣
    得第二級毒品安非他命一包（淨重０．一五公克），經採尿
    檢驗，其尿液中呈安非他命陽性反應，由臺灣板橋地方法院
    裁定令入「臺灣臺北看守所附設勒戒處所」執行觀察、勒戒
    後，認有繼續施用毒品之傾向，經檢察官聲請裁定令入戒治
    處所施以強制戒治，於法核無不合，依毒品危害防制條例第
    二十條第二項之規定，裁定受處分人令入戒治處所施以強制
    戒治，其期間為六個月以上，至無繼續強制戒治之必要為止
    ，但最長不得逾一年。
二、抗告意旨略以：（一）受處分人係家中經濟來源，若遭強制
    戒治，家計恐難以維持；（二）受處分人係因前往南部工作
    始未收到觀察勒戒通知而遭通緝，並非故意躲避觀察勒戒；
    （三）受處分人在觀察勒戒期間已衷心悔悟，表現優良，而
    評估分數以受處分人之前科預設立場，失去客觀標準。爰請
    求撤銷原處分，免於強制戒治云云。
三、按犯毒品危害防制條例第十條之罪者，檢察官應聲請法院裁
    定，令被告入勒戒處所觀察、勒戒，其期間不得逾二月。觀
    察、勒戒後，檢察官依據勒戒處所之陳報，認受觀察、勒戒
    人無繼續施用毒品傾向者，應即釋放，並為不起訴之處分；
    認受觀察、勒戒人有繼續施用毒品傾向者，檢察官應聲請法
    院裁定令入戒治處所強制戒治，其期間為六個月以上，至無
    繼續強制戒治之必要為止，但最長不得逾一年。毒品危害防
    制條例第二十條第一項、第二項定有明文。
四、本院查：
（一）受處分人甲○○係於九十七年一月二十八日下午一時許，
      在臺北縣板橋市○○路一九二號前，為臺北縣政府警察局
      板橋分局查獲，其於同日下午二時四十二分採尿前回溯九
      十六小時內某時，在不詳處所，施用第二級毒品安非他命
      ，經原審法院依據臺灣尖端先進生技醫藥股份有限公司驗
      尿報告、尿液代號對照表及扣得毒品安非他命一包（淨重
      ０．一五公克）等證物，於九十七年三月三十一日聲請以
      九十七年度毒聲字第七０九號裁定觀察、勒戒後，令入臺
      灣臺北看守所附設勒戒處所執行觀察、勒戒，嗣認有繼續
      施用毒品之傾向，檢察官遂聲請原審法院裁定令入戒治處
      所施以強制戒治，原審法院依上開規定裁定受處分人令入
      戒治處所施以強制戒治，其期間為六個月以上，至無繼續
      強制戒治之必要為止，但最長不得逾一年，有上開卷證資
      料在卷可稽，經查核無不合。
（二）受處分人甲○○因施用第二級毒品安非他命，經原審法院
      裁定後，於九十七年十一月十九日通緝到案送勒戒處所執
      行觀察、勒戒，於觀察、勒戒期間由臺灣臺北看守所附設
      勒戒處所醫師評定，認其有毒品以外之相關司法紀錄十筆
      ，短期內未再犯，人格特質評定為二十分；有戒斷症狀，
      但無多重藥物使用情形，亦非以注射方法使用，惟使用時
      間超過一年，情緒及態度不良，在臨床徵候部分評定為四
      十分；另在相關環境因素方面，其社會功能良好，但與家
      人有所衝突，此部分經評定為二分，以上合計總分仍達六
      十二分，因而判定受處分人有繼續施用毒品之傾向，此有
      臺灣臺北看守所九十七年十二月二十二日有無繼續施用毒
      品傾向證明書、有無繼續施用毒品傾向評估標準記錄表各
      一紙在卷可稽（見九十七年度毒偵緝字第九四七號卷第三
      十二至三十四頁），堪認受處分人確有繼續施用毒品之傾
      向，至為明確。
（三）受處分人雖執前詞提起抗告，但：
  １、上開量表之評定基準，係法務部依學者、專家之意見所製
      作，其內多為客觀之標準，而本院核閱相關卷證資料，認
      前開之判斷基礎，業已充分審酌受處分人之各項因素，包
      括人格特質、臨床症狀、環境相關因素。而人格特質尚包
      括毒品犯罪紀錄、其他犯罪紀錄、短期內有無再犯之加重
      計分、有無夾藏暴力、自殺、恐嚇、拒食、辱罵、喧嘩或
      其他違規處分之行為觀察；在臨床症狀上並審酌有無戒斷
      症狀、多重藥物使用、使用方法、使用期間、情緒及態度
      反應；在環境相關因素尚須考量社會功能，家庭支持系統
      之良窳等因素。易言之，受處分人係因具多項客觀基礎之
      事實，而遭判斷認定有繼續施用毒品之傾向，其前科資料
      僅係諸多判斷資訊之一，非唯一之因素，況受處分人有多
      筆前科，顯見其自制力薄弱，不願遵守法律規範，其違反
      法規之機會較常人為高，將此列為是否有繼續施用傾向之
      重大參考標準，並無不當。是受處分人徒憑個人主觀意見
      指摘，自無可採。
  ２、受處分人另主張其係家中經濟來源，且因前往南部工作未
      收到通知始受通緝云云。惟受處分人家中經濟如何及是否
      受通緝到案，與其有無繼續施用毒品之傾向、應否受強制
      戒治之處分無涉，此觀前揭評定基準各項判定內容自明，
      受處分人此部分辯解無從解免其應受強制戒治之處分。
五、綜上所述，受處分人甲○○既經醫師研判其有繼續施用毒品
    之傾向，有卷存有無繼續施用毒品傾向證明書可稽，依上開
    說明，受處分人自有令入戒治處所施以強制戒治之必要，原
    審亦同此認定，裁定受處分人令入戒治處所施以強制戒治，
    其期間為六個月以上，至無繼續強制戒治之必要為止，但最
    長不得逾一年，認事用法並無違誤。受處分人抗告意旨徒憑
    個人主觀意見指摘原裁定不當，無從解免其依法應受強制戒
    治之處分。從而，本件抗告為無理由，應予駁回。
據上論斷，依刑事訴訟法第四百十二條裁定如主文。
中    華    民    國    98    年    2     月    27    日
                  刑事第四庭  審判長法  官  陳筱珮
                                    法  官  周煙平
                                    法  官  鄭水銓
以上正本證明與原本無異。
本裁定不得再抗告。
                                    書記官  劉貞達
中    華    民    國    98    年    2     月    27    日


司法院資訊處製作；財團法人民間司法改革基金會備份。
